臺灣新竹地方法院刑事判決　
109年度交易字第737號
公  訴  人  臺灣新竹地方檢察署檢察官
被      告  邱玉嬌


選任辯護人  劉邦繡律師
上列被告因過失重傷害案件，經檢察官提起公訴（109年度偵字
第7960號），嗣被告於準備程序中就被訴事實為有罪之陳述，經
本院告知簡式審判程序之旨，並聽取被告、辯護人與公訴人之意
見後，進行簡式審判程序，判決如下：
    主  文
邱玉嬌犯過失傷害致人重傷罪，處有期徒刑參月，如易科罰金，
以新臺幣壹仟元折算壹日。
    事  實
一、邱玉嬌於民國109年3月16日7時許，騎乘車號000-0000號普
    通重型機車，沿新竹縣新埔鎮義民路三段由西往東方向行駛
    ，嗣於同日7時9分許，行至義民路三段近320巷口時，因行
    駛過程中若未持續注意車前狀況，將可能與前方發生碰撞而
    有其危險性，且於逆光方向行駛更應注意前方狀況，故負有
    應注意車前狀況之義務，卻未注意履行而於行駛過程中貿然
    直行。適有行人彭文蘭亦疏未注意左右來車，逕自由北向南
    緩速步行穿越該處分向限制線路段之道路並遭邱玉嬌騎乘上
    開機車碰撞而倒地，邱玉嬌前開未履行注意義務行為所產生
    的危險遂於彭文蘭倒地時現實化，並導致彭文蘭受有頭部外
    傷合併顱骨骨折、顱內出血、腦挫傷、創傷性硬腦膜下出血
    等傷害，其中所受創傷性腦出血經治療後，仍因而左側偏癱
    ，認知功能下降，而達於重傷害之程度。上開行為之危險性
    乃一般人均可認知，且邱玉嬌事故前車速非快，且原即行駛
    於接近外側車道處，尚有足夠之時間及充分之視野可供其注
    意彭文蘭之動態，又其於事故當時亦無低於一般人認知能力
    之特殊情形，故其能注意預見此危險性，而有過失。邱玉嬌
    於肇事後，在未被有偵查犯罪職權之機關或公務員發覺前，
    即向前來現場處理之員警坦承其為車禍肇事之人而自首犯罪
    ，嗣並接受裁判。
二、案經彭文蘭之子彭國雄訴由臺灣新竹地方檢察署檢察官偵查
    起訴。
    理  由
壹、程序事項：
    按刑事訴訟法第233條第1項規定，被害人之法定代理人或配
    偶得獨立告訴。此項獨立告訴權之賦與，乃以被害人之法定
    代理人或配偶，其與被害人之關係密切，為輔助被害人行使
    權利之不足，以及為充分保護其利益起見，故有此獨立告訴
    權之設。具有此等身分關係之告訴人，不以犯罪時有此身分
    為必要，而係以告訴時有此身分為準，即犯罪事實發生時，
    尚未取得法定代理人之地位，或尚未與被害人發生配偶之關
    係者，仍得就該犯罪事實獨立告訴，蓋法定代理人之地位及
    配偶關係之有無，重在告訴時其與被害人間之身分情況。準
    此，事後取得獨立告訴權者，因告訴權係屬於原始取得之性
    質，故應自取得該身分時，計算其6個月之告訴權行使期間
    ，如此，方符合前開刑事訴訟法第233條之立法本旨。本案
    被害人彭文蘭於案發後因精神障礙（器質性腦病變），經本
    院於111年1月20日以110年度監宣字第366號裁定監護宣告，
    並選定被害人彭文蘭之子即告訴人彭國雄為監護人，有本院
    上開裁定在卷可查（院卷第293-295頁），而告訴人彭國雄
    既為被害人之監護人，依民法第1098條第1項之規定，即為
    被害人之法定代理人，是告訴人彭國雄於同年4月11日本院
    審理時當庭向公訴人申告本案被告邱玉嬌之犯罪事實，表達
    訴追之意思（院卷第317頁），且被告與辯護人對此亦不爭
    執（院卷第317頁），依上開之說明，應認本案業經告訴人
    合法提出告訴。
貳、實體事項：
一、訊據被告對於前揭犯罪事實均坦承不諱（院卷第40、80、86
    、88、320-323頁），且有東元醫療社團法人東元綜合醫院
    診斷證明書、中國醫藥大學新竹附設醫院診斷證明書、台北
    榮民總醫院新竹分院診斷證明書、新竹縣政府警察局新埔分
    局道路交通事故現場圖、道路交通事故調查（報告）表(一)
    、(二)、道路交通事故現場照片、證號查詢機車駕駛人電腦
    列印資料、車輛詳細資料報表、現場監視器畫面翻拍照片、
    中國醫藥大學新竹附設醫院函等在卷可查（偵卷第21-23、2
    9-31、36-44頁、院卷第59頁），足認被告自白與事實相符
    ，是本案事證明確，且交通部公路總局新竹區監理所竹苗區
    車輛行車事故鑑定會就本案之鑑定意見書亦同此認定，有上
    開鑑定意見書在卷可考（偵卷第58-60頁），被告所為足堪
    認定，應予依法論科。
二、法律適用：
　　核被告所為，係犯刑法第284條後段之過失傷害致人重傷罪
    。又被告於肇事後留在事故現場，在未被有偵查犯罪職權之
    機關或公務員發覺前，即向前來現場處理之員警坦承其為車
    禍肇事之人而自首犯罪，嗣並接受裁判等情，有自首情形紀
    錄表在卷可佐（偵卷第34頁），堪認符合自首之規定，爰依
    刑法第62條前段規定減輕其刑。至辯護人以被告犯後態度良
    好，有孫子要扶養，且一直希望與告訴人和解，請求依刑法
    第59條規定酌減其刑。惟按刑法第59條之酌量減輕其刑，必
    於犯罪之情狀，在客觀上足以引起一般同情，認為即予宣告
    法定最低度刑期，猶嫌過重者，始有其適用，至於犯罪動機
    、情節輕微、素行端正、家計負擔、犯後態度等情狀，僅可
    為法定刑內科刑酌定之標準，不得據為酌量減輕之理由（最
    高法院101年度台上字第679號判決要旨參照）。經查，辯護
    人所稱上情，係屬被告之犯後態度及家計負擔，依上開說明
    ，僅可為法定刑內科刑酌定之標準，不得據為酌量減輕之理
    由。況且被告未注意車前狀況，即貿然直行，而發生本件憾
    事，並造成被害人身體難以回復之損害，是被告上開犯行之
    情狀，亦難認有何特別引起一般同情，即使予以宣告法定最
    低度刑，猶嫌過重之情形，當無從依刑法第59條規定酌減其
    刑。
三、量刑審酌：
　　爰以行為人之責任為基礎，審酌被告本案犯罪所生之損害乃
    致被害人受有重傷害之法益侵害結果，因認被告本案犯罪所
     生損害甚高，又被告雖願於強制險理賠金額以外，再以新
    臺幣100萬元賠償告訴人，然終因其目前個人賠償能力有限
    、及雙方對於賠償金額之認知尚有部分差距，而未與告訴人
    達成和解，告訴人請求從重量刑等情（院卷第318、322頁）
    ，是就與被害人關係部分不宜為其過於不利之考量；另手段
    及違反義務程度部分，本案為過失之犯罪態樣，且被告於本
    案確有違反注意義務之行為，另相較於被害人係在分向限制
    線路段穿越道路又未充分注意左右來車，為肇事主因之行為
    而言，被告之過失犯行程度相對較低，故此部分不為被告不
    利之考量；又本案為過失犯罪，並無犯罪動機、目的、所受
    刺激部分之可言，而犯後態度部分，被告於案發後坦承自身
    之過失責任，亦不為被告不利考量；生活狀況、智識程度、
    品行部分，被告於審理中自承學歷為小學畢業、目前打零工
    維生、家中經濟狀況勉持、須扶養孫子（院卷第321頁），
    暨其前無前科，有臺灣高等法院被告前案紀錄表附卷可稽，
    應認素行尚佳，此部分均不為被告不利考量等一切情狀，量
    處如主文所示之刑，並諭知易科罰金之折算標準。
據上論斷，應依刑事訴訟法第273條之1第1項、第299條第1項前
段，判決如主文。
本案經檢察官蔡宜臻提起公訴，由檢察官邱宇謙到庭執行職務。
中　　華　　民　　國　　111 　年　　5 　　月　　11　　日
                  刑事第九庭  法　官　李建慶
以上正本證明與原本無異。  
如不服本判決應於收受送達後20日內向本院提出上訴書狀，並應
敘述具體理由；其未敘述上訴理由者，應於上訴期間屆滿後20日
內向本院補提理由書（均須按他造當事人之人數附繕本）「切勿
逕送上級法院」。告訴人或被害人如對於本判決不服者，應具備
理由請求檢察官上訴，其上訴期間之計算係以檢察官收受判決正
本之日期為準。　　　　　　　　　
中　　華　　民　　國　　111 　年　　5 　　月　　11　　日
                              書記官  張慧儀
附錄本判決論罪法條：
刑法第284條
因過失傷害人者，處1年以下有期徒刑、拘役或10萬元以下罰金
；致重傷者，處3年以下有期徒刑、拘役或30萬元以下罰金。